臺灣新竹地方法院刑事判決
110年度金訴字第329號
公  訴  人  臺灣新竹地方檢察署檢察官
被      告  葉素玲



上列被告因違反洗錢防制法等案件，經檢察官提起公訴（110年
度偵字第9585號），被告就被訴事實為有罪之陳述，本院依簡式
審判程序審理，判決如下：
    主  文
乙○○幫助犯洗錢防制法第十四條第一項之洗錢罪，處有期徒刑參
月，併科罰金新臺幣貳萬元，罰金如易服勞役，以新臺幣壹仟元
折算壹日。緩刑伍年，並應依附表之本院一一一年度附民字第一
五一號和解筆錄內容履行。
    事  實
一、乙○○可預見將金融帳戶資料交付他人使用，可能因此幫助他人
    從事詐欺行為而用以處理詐騙之犯罪所得，致使被害人及警方
    一時追查無門，竟不違背其本意，基於幫助掩飾特定犯罪所
    得之去向及幫助他人詐欺取財之不確定故意，於民國109年7月
    8日下午某時，在基隆市○○區○○路000巷00號之基隆中正郵局
    ，將其所有之中和宜安郵局帳號000-00000000
    000000號帳戶（下稱郵局帳戶）、台北富邦商業銀行股份有
    限公司帳號000-000000000000號帳戶（下稱富邦帳戶）之金
    融卡，寄交予真實姓名年籍不詳之詐欺集團成員收受，金融卡
    密碼則以電話告知，而容任他人作為詐欺取財之犯罪工具。
    嗣該詐欺集團成員取得上開帳戶資料後，即共同意圖為自己不
    法之所有，於109年7月10日20時58分許，以電話與甲○○聯絡
    ，佯稱其網路購物因工作人員疏失，將訂單設為批發商，須
    依指示取消云云，致甲○○陷於錯誤，於同日22時6分許、22
    時27分許及109年7月11日0時2分許、0時4分許，網路轉帳新
    臺幣（下同）9萬9,987元、3萬8,345元、9萬9,987元、4萬9
    ,983元至上開乙○○所有之富邦帳戶；又於同日22時13分許、
    22時22分許、22時40分許及109年7月11日0時6分許，網路轉
    帳9萬9,987元、4萬9,985元、9萬9,985元、4萬9,087元至上
    開乙○○所有之郵局帳戶。嗣甲○○發覺受騙報警處理，始循線
    查悉上情。
二、案經甲○○訴由新竹市警察局第三分局報告臺灣新竹地方檢察
    署檢察官偵查起訴。
    理  由
一、本案被告乙○○所犯係死刑、無期徒刑、最輕本刑為3 年以上
    有期徒刑以外之罪，且非高等法院管轄第一審案件，被告於
    本院準備程序進行中，就被訴事實為有罪之陳述，經本院
    認合於刑事訴訟法第273條之1第1 項之規定，裁定進行簡式
    審判程序，合先敘明。
二、上開犯罪事實，業經被告於本院準備程序及簡式審判程序中
    坦承不諱（見本院卷第65-68、69-72頁），核與證人即告訴
    人甲○○之證述相符（見偵查卷第6頁），並有被告所有之富
    邦銀行、郵局帳戶之基本資料及交易明細資料、告訴人甲○○所
    有之台北龍口郵局、國泰世華銀行存摺影本及手機通話紀錄
    等件在卷可稽（見偵查卷第29-30、35-36、19-20、21-22、
    26-27頁），足認被告上開任意性自白核與事實相符，可以
    採信。
三、論罪科刑：
（一）按刑法第30條之幫助犯，係以行為人主觀上有幫助故意，
      客觀上有幫助行為，即對於犯罪與正犯有共同認識，而以
      幫助意思，對於正犯資以助力，但未參與實行犯罪之行為
      者而言。幫助犯之故意，除需有認識其行為足以幫助他人
      實現故意不法構成要件之「幫助故意」外，尚需具備幫助
      他人實現該特定不法構成要件之「幫助既遂故意」，惟行
      為人只要概略認識該特定犯罪之不法內涵即可，無庸過於
      瞭解正犯行為之細節或具體內容。此即學理上所謂幫助犯
      之「雙重故意」。金融帳戶乃個人理財工具，依我國現狀
      ，申設金融帳戶並無任何特殊限制，且可於不同之金融機
      構申請多數帳戶使用，是依一般人之社會通念，若見他人
      不以自己名義申請帳戶，反而收購或借用別人之金融帳戶
      以供使用，並要求提供提款卡及告知密碼，則提供金融帳
      戶者主觀上如認識該帳戶可能作為對方收受、提領特定犯
      罪所得使用，對方提領後會產生遮斷金流以逃避國家追訴
      、處罰之效果，仍基於幫助之犯意，而提供該帳戶之提款
      卡及密碼，以利洗錢實行，仍可成立一般洗錢罪之幫助犯
      。綜上，行為人提供金融帳戶提款卡及密碼予不認識之人
      ，固非屬洗錢防制法第2條所稱之洗錢行為，不成立一般
      洗錢罪之正犯；然行為人主觀上如認識該帳戶可能作為收
      受、提領特定犯罪所得使用，他人提領後會產生遮斷資金
      流動軌跡以逃避國家追訴、處罰之效果，仍基於幫助之犯
      意而提供，則應論以幫助犯一般洗錢罪(最高法院刑事大
      法庭108年度台上大字第3101號裁定意旨參照)。
（二）查被告提供金融機構帳戶提款卡及密碼作為詐欺集團成員
      向告訴人詐欺取財並掩飾犯罪所得去向之工具，並未共謀
      或共同參與構成要件行為。核其所為，係犯刑法第30條第
      1項前段、第339條第1項之幫助犯詐欺取財罪及刑法第30
      條第1項前段、洗錢防制法第14條第1項之幫助一般洗錢罪
      。被告以一交付帳戶資料之行為，同時觸犯上開幫助詐欺
      取財罪及幫助洗錢罪，為想像競合犯，應從一重論以一幫
      助洗錢罪。
（三）被告幫助他人犯一般洗錢罪，為幫助犯，爰依刑法第30條
      第2項規定按正犯之刑減輕之。
（四）又被告已於本院審理中就幫助洗錢犯行自白不諱（見本院
      卷第67、70頁），此部分應依洗錢防制法第16條第2項規
      定，遞減輕其刑。
（五）爰審酌被告素行尚佳，未有犯罪之前案紀錄，審酌被告提
      供帳戶金融卡、密碼予不詳之人，幫助他人犯罪，致使真
      正犯罪者得以隱匿其身分，助長詐欺犯罪猖獗，破壞社會
      治安及金融秩序，更將造成警察機關查緝詐欺集團犯罪之
      困難，並致使告訴人財產權受侵害，所為實值譴責，惟念
      被告犯後終能坦承犯行，與告訴人達成和解，並依約履行
      中，有本院111年度附民字第151 號和解筆錄1 紙附卷可
      參（見本院卷第59頁），積極彌補對他人造成的財產損害
      ，態度良好，暨其自述高中畢業、離婚、無未成年子女、
      目前從事餐飲業、月收入約2萬6千元、須扶養父親等一切
      情狀，量處如主文所示之刑，並諭知罰金易服勞役之折算
      標準。
（六）末查，被告未曾因故意犯罪受有期徒刑以上刑之宣告，有
      臺灣高等法院被告前案紀錄表1 份在卷足按，其因一時失
      慮，致罹刑章，惟犯罪後坦承犯行，且與告訴人達成和解
      ，告訴人亦同意給予被告緩刑之機會（見本院卷第58頁）
      ，因認被告經此偵、審程序後，當知所警惕，應無再犯之
      虞，認所宣告之刑以暫不執行為適當，爰依刑法第74條第
      1項第1款之規定，諭知緩刑5年，並依刑法第74條第2項第
      3款之規定，命被告應依本院111年度附民字151號和解筆
      錄即如附表所示內容，向告訴人支付損害賠償金，以啟自
      新。
四、不予沒收之說明：
　　被告將其申請之帳戶資料提供予不詳人士及其所屬詐騙集團
    成員遂行詐欺取財及洗錢等犯行，據被告供稱並未獲得任何
    報酬在卷(見本院卷第34頁），亦無積極證據證明被告就本
    案犯行獲有報酬，無從認定有何犯罪所得，爰不予宣告沒收
    。又被告提供帳戶之金融卡，已由詐欺集團成員持用，未據
    扣案，且該等資料可隨時停用、掛失補辦及重設，不具刑法
    上之重要性，而無宣告沒收之必要，爰依刑法第38條之2第2
    項之規定，不予宣告沒收。另按洗錢防制法第18條第1項固
    規定：犯第14條之罪，其所移轉、變更、掩飾、隱匿、收受
    、取得、持有、使用之財物或財產上利益，沒收之；犯第15
    條之罪，其所收受、持有、使用之財物或財產上利益，亦同
    。惟被告非本案實際上提款之人，無掩飾隱匿詐欺贓款之犯
    行，非洗錢防制法第14條第1項之正犯，自無上開條文適用
    ，附此敘明。
據上論斷，應依刑事訴訟法273條之1第1項、第299 條第1項前段
，判決如主文。
本案經檢察官王遠志提起公訴，檢察官孫立婷到庭執行職務。
中　　華　　民　　國　　111 　年　　4 　　月　　29　　日
                  刑事第五庭    法  官  魏瑞紅
以上正本證明與原本無異。
如不服本判決應於收受本判決後20日內向本院提出上訴書狀，上
訴書狀應敘述具體理由。上訴書狀未敘述上訴理由者，應於上訴
期間屆滿後20日內補提理由書狀於本院(均須按他造當事人之人
數附繕本 )「切勿逕送上級法院」。 
中　　華　　民　　國　　111 　年　　4 　　月　　29　　日
                                書記官  呂苗澂

附錄論罪科刑法條：
刑法第30條
幫助他人實行犯罪行為者，為幫助犯。雖他人不知幫助之情者，
亦同。
幫助犯之處罰，得按正犯之刑減輕之。
刑法第339條第1項
意圖為自己或第三人不法之所有，以詐術使人將本人或第三人之
物交付者，處5年以下有期徒刑、拘役或科或併科50萬元以下罰
金。
洗錢防制法第2條
本法所稱洗錢，指下列行為：
一、意圖掩飾或隱匿特定犯罪所得來源，或使他人逃避刑事追訴
    ，而移轉或變更特定犯罪所得。
二、掩飾或隱匿特定犯罪所得之本質、來源、去向、所在、所有
    權、處分權或其他權益者。
三、收受、持有或使用他人之特定犯罪所得。
洗錢防制法第14條第1項：
有第二條各款所列洗錢行為者，處7年以下有期徒刑，併科新臺
幣5百萬元以下罰金。

附表：
本院111年度附民字第151號和解筆錄 和解成立內容： 被告願給付原告新臺幣（下同）參拾萬元，其給付方法為自民國111年3月起，按月於每月10日給付陸仟元至全部清償完畢為止。如有一期未履行，視為全部到期。